【裁判字號】    89,訴,2749
【裁判日期】    900328
【裁判案由】    誣告
【裁判全文】
臺灣高雄地方法院刑事判決                        八十九年度訴字第二七四九號
    公  訴  人  臺灣高雄地方法院檢察署檢察官
    被      告  戊○○
右列被告因誣告案件，經檢察官提起公訴（八十九年度偵字第二九六號），本院判決
如左：
    主  文
戊○○意圖他人受刑事或懲戒處分，向該管公務員誣告，處有期徒刑肆月。緩刑參年
。
    事  實
一、戊○○曾有竊盜、賭博之犯罪前科，其於民國八十七年一月八日下午二時五十五
    分許，騎乘車牌號碼000－0000號機車行經高雄縣鳳山市○○街一四五巷
    口，不慎與乙○○駕駛之車牌號碼ＨＢ－五六九九號自用小客車擦撞，受有右胸
    第三、四、五、六肋骨骨折、右鎖骨骨折、右肘部擦挫傷之傷害。竟意圖使乙○○之妻甲○○受刑事處分，明知當時駕車肇事者為乙○○非甲○○，竟於八十七
    年四月二十九日間向高雄縣警察局鳳山分局文山派出所提出告訴，誣指甲○○於
    右揭時地駕車撞傷戊○○涉嫌過失傷害罪嫌。
二、案經甲○○告訴請台灣高雄地方法院檢察署檢察官偵查起訴。
    理  由
一、訊據被告戊○○矢口否認有何誣告犯行，辯稱：發生車禍時，伊有見到告訴人丈
    夫從駕駛座之另一邊出來，將伊扶起，伊見到告訴人甲○○坐在駕駛座上，且證
    人丙○○亦證明係甲○○開車肇事，伊始告甲○○過失傷害云云。經查：
    (一)、被告於本院審理時指稱發生車禍時，伊有見到告訴人甲○○坐在駕駛座上（
        本院八十九年十二月二十日訊問筆錄）；又於本院八十八年度交易字第七三
        三號交通事件案審理時指稱：車禍發生後，伊倒在駕駛座邊，當時人很清醒
        ，伊見到駕駛座上是一女性等語（見該案號八十八年十二月三十一日訊問筆
        錄）。足見被告車禍發生後，倒在駕駛座邊，其人尚很清醒，且自稱有見到
        坐在駕駛座上之人，故不致有誤認之情形。然證人丁○○於警訊時證稱：當
        時伊與戊○○騎機車並行，撞到乙○○駕駛之ＨＢ－五六九九號自小客車，
        該自小客車確係乙○○駕駛，乙○○太太甲○○坐在右前座，車上只有他們
        夫妻二人，當時尚有鳳山市○○街口一家理髮店婦人（即丙○○）有看到所
        有情形等語（見八十八年度偵字第一三六九０號偵查卷第二十三頁）。證人
        丙○○亦到庭證稱：伊在店內時見到告訴人甲○○係坐在車頭之右邊，俟伊
        出來外面時，甲○○已站在車頭輪胎處（見本院九十年二月廿三日訊問筆錄
        ），且證人乙○○及告訴人甲○○於警偵訊及本院審理時均指稱車禍發生係
        由乙○○駕駛該自小客車。是證人丁○○、丙○○、乙○○及告訴人均指證
        車禍發生時告訴人甲○○係坐在駕駛座右側，被告既稱車禍發生後伊人甚清
        醒，有見到駕駛座上之人，衡情自不可能不知駕駛該自小客車者係乙○○，
        而非告訴人甲○○。
    (二)、車禍發生後被告向高雄縣鳥松鄉調解委員會聲請調解時，係以乙○○為對造
        人，依聲請調解筆錄之事件概要欄與願接受之調解條件欄記載：兩造對於本
        （八七）年一月八日下午二時三十分許，在鳳山市○○街路口，聲請人騎0
        00－0000號機車與對造人駕ＨＢ－五六九九號自小客車發生擦撞，致
        聲請人右胸骨折等及機車受損事件聲請調解，並由被告簽名在案，且曾於八
        十七年三月廿四日之第二次調解委員會會議與證人乙○○協商未果，嗣因乙○○於第一次、第三次會議未出席，且質疑調解委員會立場不公正，希望由
法院審理，而調解不成立等情，有高雄縣鳥松鄉調解委員會八七年民調字第
        ０四四號調解事件卷宗在卷可按。可見被告明知車禍時係證人乙○○駕駛該
        ＨＢ－五六九九號自小客車，始將之列為調解對造人並與之在調解會議中協
        商。雖被告辯稱：因當時乙○○有交付伊一張名片而知乙○○之名，然不知
        其妻甲○○之名，而調解委員稱以配偶為對造人亦可，故乃以乙○○為調解
        對造人云云，並提出乙○○交付之名片一紙為證。惟若如被告所辯，則聲請
        調解筆錄上之事件概要欄自應記載被告騎上開機車與對造人乙○○之妻駕駛
        之自小客車發生擦撞等語，豈會記載被告騎機車與對造人乙○○駕駛之自小
        客車發生擦撞等情。且車禍發生後係先由告訴人甲○○送被告至醫院就診，
        衡諸一般車禍之處理經驗，被害人應會問清楚肇事者之姓名、年籍、地址等
        資料，以便日後之請求賠償或訴訟事宜，被告當時若認定係告訴人甲○○駕
        車與其發生擦撞，致其受有上述傷況，應無不問清楚告訴人甲○○之姓名、
        年籍、地址之理，是被告所辯與常情自有違背，諉難採信。
    (三)、被告與乙○○調解不成立後，竟書寫一張證明書，其內容載稱：查民國八十
        七年一月八日下午二時五十分，在鳳山市○○里○○街及文化西路口，發生
        車禍，當時該自用汽車內有男女各乙人。但乙○○確座駕駛台邊位，發生事
        故後乙○○由右下車扶持受傷人戊○○，再由駕駛人開前約十五公尺始下車
        ，特此證明等語，並要求證人丙○○簽名，有該證明書附卷可稽。惟證人丙○○於本院審理時證稱：伊並未見到乙○○自車子右門下車，亦未見到乙○○扶持被告後，該車仍向前駕駛十五公尺，伊見到時，車子已停在其家門前
        ，未再繼續往前開，因被告稱與對方調解不成，要去警局備案，伊見被告傷
        勢嚴重，賠償之事猶未解決，始在證明書上簽名等語（見本院九十年月廿三
        日訊問筆錄），並於本院八十八年交易字第七三三號過失傷害案件中證稱：
        伊未見到肇事之該車係何人開車，及何人由何方下車，係事後被告找伊稱對
        方不付賠償費，要伊在證明書上簽名，伊問內容係何意，被告稱不是要告對
        方，只是證明用，伊簽名當時不解證明書內容之真意等語（上開案件八十九
        年一月十九日訊問筆錄）。是被告非無可能係知悉告訴人甲○○當時駕駛執
        照遭吊銷中，故與證人乙○○調解不成立後，為使對告訴人甲○○提出之傷
        害告訴有據可憑，乃製作內容與事實不符之證明書，向證人謊稱備案用，不
        是要告對造，使不知情之證人丙○○在該證明書上簽名，而後向派出所對告
        訴人提出過失傷害之告訴。
    (四)、綜上所述，證人丁○○、乙○○均證稱係當時係乙○○駕駛該自小客車，證
        人丙○○亦證稱伊見到告訴人甲○○係坐在駕駛座旁之坐位，足見當時確係
        證人乙○○駕駛自小客車，告訴人甲○○坐在駕駛座旁，被告既供承其於發
        生車禍時，尚十分清醒，並注意何人係駕車肇禍者，且有目睹坐在駕駛座上
        之人，則其自不可能不知情係證人乙○○駕駛該自小客車之理，否則，被告
        豈會向高雄縣鳥松鄉調解委員會聲請調解時，以乙○○為對造人並進行調解
        會議。從而，被告所辯無非卸責之詞，不足採信，罪證明確，被告犯行堪以
        認定。
二、核被告所為，係犯刑法一百六十九條第一項之罪。爰審酌被告曾有如事實欄所示
    之犯罪紀錄，有本院被告院內索引卡紀錄表、台灣高等法院被告全國前案紀錄表
    可考，其明知告訴人甲○○非駕駛自小客車與其騎乘之機擦撞之人，竟與實際開
車肇事者之乙○○協商賠償條件不成後，向警察機關提出甲○○過失傷害之告訴
    ，使告訴人無端受刑事偵辦，及其上述犯罪後態度等一切情狀，量處如主文所示
    之刑。又被告於七十一年年間雖因竊盜案件曾經法院判處有期徒刑六月，於七十
    一年十二月十四日執行完畢，惟其於五年以內未曾受有期徒刑以上刑之宣告，有
    上開刑案資料表足參，其因一時失慮，致罹刑典，信其經此刑之宣告後，應知警
    惕而無再犯之虞，本院衡情因認暫不執行其刑為當，爰併予宣告緩刑三年，用啟
    自新。
據上論斷，應依刑事訴訟法第二百九十九條第一項前段，刑法第一百六十九條第一項
、第七十四條第二款，判決如主文。
中      華      民      國      九十      年      三    月    二十八    日
                                  臺灣高雄地方法院刑事庭
                                      法  官    郭錦茂
右正本證明與原本無異。
如不服本判決，應於判決送達後十日內，向本院提出上訴狀。
                                      書記官    王世雄
中    華    民    國      九十      年      三      月      二十九      日
附錄本判決論罪科刑法條：
刑法第一百六十九條：
  意圖他人受刑事或懲戒處分，向該管公務員誣告者，處七年以下有期徒刑。
  意圖他人受刑事或懲戒處分，而偽造、變造證據，或使用偽造、變造之證據者，亦
  同。


司法院資訊處製作；財團法人民間司法改革基金會備份。
